【裁判字號】    97,台上,3525
【裁判日期】    970725
【裁判案由】    強盜
【裁判全文】
最高法院刑事判決            九十七年度台上字第三五二五號
上  訴  人  乙○○（原名王銘河 ）
            丙○○
            甲○○
上列上訴人等因強盜案件，不服台灣高等法院台中分院中華民國
九十四年八月三十一日第二審更審判決（九十四年度上更(一)字第
一一０號，起訴案號：台灣台中地方法院檢察署九十年度偵字第
二一四五、二一六二號），提起上訴，本院判決如下：
    主  文
上訴駁回。
    理  由
一、乙○○、丙○○上訴部分：
按刑事訴訟法第三百七十七條規定，上訴於第三審法院，非以判
決違背法令為理由，不得為之。是提起第三審上訴，應以原判決
違背法令為理由，係屬法定要件。如果上訴理由書狀並未依據卷
內訴訟資料，具體指摘原判決不適用何種法則或如何適用不當，
或所指摘原判決違法情事，顯與法律規定得為第三審上訴理由之
違法情形，不相適合時，均應認其上訴為違背法律上之程式，予
以駁回。本件原判決已敘明依憑被害人即「Ｅ世代撞球場」店員
陳永森於警詢及原審所為指證，及上訴人乙○○（原名王銘河）
、丙○○、甲○○於警詢、檢察官訊問時之供述，並有甲○○、
丙○○分別持用配置門號0000000000、000000
0000行動電話、甲○○持用陳永森所有之行動電話機具（序
號：000000000000000）通話之通聯紀錄、陳永
森所出具領回上開行動電話機具之贓物認領保管單及乙○○、甲
○○與「Ｅ世代撞球場」負責人陳廖玉美簽立之和解書在卷可稽
。對於乙○○辯以：伊與甲○○係進入「Ｅ世代撞球場」撞球，
並未攜帶西瓜刀及玩具手槍。伊與甲○○離開時，看到櫃檯有放
置行動電話機具，才順手拿走，沒有拿錢；丙○○辯稱：伊與乙
○○、甲○○相約至「Ｅ世代撞球場」撞球，伊先到附近便利商
店購物，於步出便利商店即看見乙○○、甲○○離開「Ｅ世代撞
球場」，乃跟隨離開。伊並非在「Ｅ世代撞球場」外把風，亦不
知乙○○、甲○○在「Ｅ世代撞球場」發生何事。嗣乙○○償還
伊新台幣（下同）一千三百元，並非分贓各云云，何以均不足採
信，亦已憑卷內證據資料，於理由內詳為指駁說明。並說明甲○
○、乙○○分持傷人利器西瓜刀、玩具手槍，用以脅迫不知乙○
○實係持用玩具手槍之陳永森及三名不詳姓名、年籍客人，至使
不能抗拒，任由取去財物，已堪認定。因而撤銷第一審關於乙○
○、丙○○部分之科刑判決，改判仍依一行為觸犯數罪名之想像
競合犯規定，從較重論處乙○○、丙○○共同意圖為自己不法之
所有，結夥三人以上攜帶兇器，以脅迫至使不能抗拒，而取他人
之物罪刑。已詳述所憑之證據及其認定之理由，所為論斷與卷內
證據資料相符，從形式上觀察，並無何違背法令之情形存在。上
訴意旨乙○○略以：(一)乙○○、甲○○一致供稱強盜所得係六千
多元，丙○○則供稱分得一千餘元等情，俱無強盜所得係七千二
百元，及共同花用其中一千二百元之情節。原判決認定強盜所得
金額係七千二百元，其中一千二百元共同花用，並未敘明所憑依
據，有判決理由不備之違法。(二)本件檢察官所為舉證，於通常一
般之人尚有合理之懷疑存在，即應為無罪之判決，原判決遽為有
罪判決，於法有違；丙○○略以：(一)原判決於事實欄記載作案使
用之西瓜刀一支係乙○○所有，玩具手槍一支係甲○○所有，惟
理由所引用乙○○、甲○○於警詢之供述，其等一致供稱西瓜刀
、玩具手槍均為乙○○所提供，有判決理由矛盾之違法。(二)原判
決於事實欄記載甲○○持西瓜刀進入「Ｅ世代撞球場」櫃檯，脅
迫陳永森走出櫃檯趴在地上，惟理由卻說明乙○○進入櫃檯取得
現金，有判決理由矛盾之可議。(三)陳永森從未指證丙○○參與強
盜財物犯行，原判決竟說明乙○○、甲○○就丙○○提議強盜，
由乙○○、甲○○進入「Ｅ世代撞球場」強盜財物情節，互核相
符，且與陳永森指證情節亦大致符合，將陳永森所為與丙○○無
關之證詞，引用為認定丙○○犯罪事實之證據，顯有判決理由不
備之違法。(四)丙○○提出其警詢自白係被警員刑求所為之抗辯，
原審未命檢察官就丙○○於警詢之自白係出於自由意志，提出證
明之方法，或傳喚警員到庭調查，即以並無證據證明丙○○有遭
刑求為由，不予採信，殊嫌率斷。(五)原審未命乙○○、甲○○以
證人身分具結作證，由丙○○為詰問，俾確保丙○○之詰問權，
以發現真實，即率為採取乙○○、甲○○以被告身分所為供述，
資為認定丙○○犯罪事實之證據，於法有違。(六)陳永森於警詢即
證述，係二名男子進入「Ｅ世代撞球場」強盜財物，得手後，共
乘店外一輛未熄火之重型機車逃逸；乙○○、甲○○於檢察官訊
問時亦供述，丙○○自己騎乘另一輛機車停在機車車程約三、四
分鐘距離處等情，足證丙○○並未在「Ｅ世代撞球場」外把風。
原判決以推測或擬制方法，認定丙○○在「Ｅ世代撞球場」外把
風，採證違背證據法則各云云。經查：(一)原判決已詳為說明丙○
○抗辯其於警詢前為警毆打等情，不能採取之得心證理由（見原
判決理由二、(二)），核無不合。原審已依丙○○之辯護人聲請，
勘驗丙○○所提出用以證明其被警員在電梯內毆打情節之錄影帶
，勘驗結果為無法證明確有其事等情，有勘驗筆錄可憑（見原審
卷第六一頁）。又稽之卷內資料，丙○○既陳稱並未被毆打成傷
（見第一審卷第一一三頁），其又不能明確指出係遭何警員毆打
，亦未於原審聲請傳喚任何警員作證，原審即無從傳喚警員調查
，因而未依職權調查，並無不合。至於原審固未命檢察官就丙○
○於警詢之自白，係出於自由意志所為，提出證明之方法，惟原
判決已敘明丙○○於檢察官訊問時，亦自白犯行，此顯然於判決
無影響，依刑事訴訟法第三百八十條規定，仍非屬上訴第三審之
適法理由。(二)刑事訴訟法第一百五十九條第一項規定：「被告以
外之人於審判外之言詞或書面陳述，除法律有規定者外，不得作
為證據。」其立法意旨，乃在於確保被告之反對詰問權。同法第
一百五十九條之五第一項規定：「被告以外之人於審判外之陳述
，雖不符前四條之規定（同法第一百五十九條之一至第一百五十
九條之四），而經當事人於審判程序同意作為證據，法院審酌該
言詞陳述或書面陳述作成時之情況，認為適當者，亦得為證據。
」同法條第二項規定：「當事人、代理人或辯護人於法院調查證
據時，知有刑事訴訟法第一百五十九條第一項不得為證據之情形
，而未於言詞辯論終結前聲明異議者，視為有前項之同意。」其
立法意旨，則在於確認當事人對於傳聞證據有處分權，得捨棄反
對詰問之權利，同意傳聞證據可作為證據；但因刑事訴訟制度尚
非採澈底之當事人進行主義，乃又限制以法院認為適當者，始得
為證據。因此，當事人同意或依法視為同意某項傳聞證據作為證
據使用者，實質上即表示有反對詰問權之當事人已捨棄其權利，
如法院認為適當者，不論該傳聞證據是否具備刑事訴訟法第一百
五十九條之一至第一百五十九條之四所定情形，均容許作為證據
；換言之，當事人捨棄對原陳述人行使反對詰問權者，如法院認
為適當，即容許該傳聞證據作為證據，不以未具備刑事訴訟法第
一百五十九條之一至第一百五十九條之四所定情形為前提。本件
丙○○於原審之辯護人在原審準備程序及審判期日，對於檢察官
所提出包括乙○○、甲○○於警詢或檢察官訊問時所為供述等各
項證據之證據能力，並未以其係被告以外之人於審判外之陳述即
傳聞證據為由聲明異議，而僅聲請詰問陳永森（見原審卷第四七
、四八、六三頁、第一一七頁至第一三０頁）。審判長就乙○○
、甲○○等人於警詢、檢察官訊問時所為陳述，一一提示予檢察
官與丙○○及其辯護人，並告以要旨，其等對各該審判外陳述得
為證據之適格，均無爭執，並表示已無證據聲請調查（見原審卷
第一二六、一二七頁）。依上開說明，丙○○即已放棄對乙○○
、甲○○之詰問權，則原審未命乙○○、甲○○以證人身分作證
，由丙○○及其辯護人對之詰問，應無不當剝奪其詰問權之違法
可言。(三)原判決已敘明陳永森證述被強盜金額為七千二百元，而
乙○○於警詢及甲○○於警詢、檢察官訊問時一致供述，乙○○
、甲○○各分得二千二百元，丙○○分到一千六百元，其餘購買
東西花用等語（見原判決理由四、(一)及(七)）。原判決認定強盜所
得金額係七千二百元，乙○○、甲○○各分得二千二百元，丙○
○分到一千六百元，其餘一千二百元共同花用等情，並無判決理
由不備之違法。(四)證人之供述前後不符或相互間有所歧異，究竟
何者為可採，事實審法院非不可本於經驗法則或論理法則，斟酌
其他情形，作合理之比較，定其取捨；若其基本事實之陳述與真
實性無礙時，仍非不得予以採信，非謂一有不符或矛盾，即認其
全部均為不可採信。從而供述之一部認為真實者，予以採取，自
非證據法則所不許。又證據之取捨與證據之證明力如何，均屬事
實審法院得自由裁量、判斷之職權；苟其此項裁量、判斷，並不
悖乎通常一般之人日常生活經驗之定則或論理法則，又於判決內
論述其何以作此判斷之心證理由者，即不得任意指摘其為違法，
而據為提起第三審上訴之合法理由。原判決就其如何綜合全部證
據資料即陳永森之指訴，及乙○○、丙○○、甲○○所供述情節
，據以認定乙○○、甲○○、丙○○共謀強盜財物，而作案使用
之西瓜刀一支係乙○○所有，玩具手槍一支係甲○○所有，由丙
○○在外把風，甲○○、乙○○分持西瓜刀、玩具手槍進入「Ｅ
世代撞球場」，甲○○持刀進去櫃檯，脅迫陳永森走出櫃檯趴在
地上，乙○○在櫃檯內取得金錢，甲○○取得行動電話機具各情
，已詳述其得心證之理由。以乙○○、甲○○於警詢及檢察官訊
問時就西瓜刀、玩具手槍係何人所有，所供不一，原判決採取乙
○○、甲○○於檢察官訊問時所為供述，而不採於警詢之供述，
認定西瓜刀係乙○○，玩具手槍係甲○○所有，並無違反常理可
言。又甲○○持西瓜刀進去櫃檯，脅迫陳永森走出櫃檯趴在地上
，及乙○○進入櫃檯取得現金，應有先後之分，並非同時，原判
決認定乙○○、甲○○均有進入櫃檯，核與事理無違。再丙○○
自行騎乘機車在外把風，原可隨時移動，並非在固定位置，其亦
可能於乙○○、甲○○得手後，先行逃逸而在稍遠處等候，則陳
永森未看見丙○○逃逸，及乙○○、甲○○於檢察官訊問時曾陳
稱，丙○○自己騎乘另一輛機車停在機車車程約三、四分鐘距離
處，而原判決認定丙○○在「Ｅ世代撞球場」外把風，仍合於事
理。另原判決說明乙○○、甲○○二人就丙○○提議強盜財物，
由甲○○持西瓜刀，乙○○持玩具手槍，喝命陳永森等人趴在地
上，由乙○○進入櫃檯內強盜財物情節，互核相符，且與陳永森
指證情節大致符合（見原判決理由二、(三)）。其本意係敘明乙○
○、甲○○所供丙○○提議強盜財物情節，互核相符；所供強盜
財物情節，彼此一致，亦與陳永森指證情節符合，而未及於陳永
森有指證丙○○提議強盜財物。原判決已另說明丙○○於警詢及
檢察官訊問時坦承提議強盜財物，並在「Ｅ世代撞球場」外把風
，核與乙○○、甲○○於警詢及檢察官訊問時供述情節相符（見
原判決理由二、(五)）。丙○○上訴意旨以原判決行文簡略致文義
欠明，指為判決理由不備，自不足取。原判決所為證據之取捨與
證據證明力之判斷，核與證據法則並無違背，亦無乙○○、丙○
○上訴意旨所稱判決理由不備或矛盾之違法。乙○○、丙○○上
訴意旨仍執前詞，再為事實上之爭執，或徒憑己見，就原審調查
證據、取捨證據與判斷其證明力之適法行使，及判決內已明白論
斷之事項，任意指摘為違法，均非適法之上訴第三審理由。乙○
○、丙○○之上訴違背法律上之程式，均應予駁回。
二、甲○○上訴部分：
按第三審上訴書狀，應敘述上訴之理由，其未敘述者，得於提起
上訴後十日內補提理由書於原審法院，已逾上述期間，而於第三
審法院未判決前仍未提出上訴理由書狀者，第三審法院應以判決
駁回之，刑事訴訟法第三百八十二條第一項、第三百九十五條後
段定有明文。本件上訴人甲○○因強盜案件，不服原判決，於九
十四年九月二十日提起上訴，並未敘述理由，迄今逾期已久，於
本院未判決前仍未提出，依上開規定，其上訴自非合法，應予駁
回。
據上論結，應依刑事訴訟法第三百九十五條，判決如主文。
中    華    民    國  九十七  年    七    月  二十五  日
                      最高法院刑事第六庭
                          審判長法官  洪  清  江
                                法官  韓  金  秀
                                法官  陳  晴  教
                                法官  李  錦  樑
                                法官  吳  昆  仁
      本件正本證明與原本無異
                                      書  記  官
中    華    民    國  九十七  年    八    月    四    日
                                                      Ｑ


司法院資訊處製作；財團法人民間司法改革基金會備份。
